【裁判字號】    99,台上,1446
【裁判日期】    990311
【裁判案由】    違反毒品危害防制條例
【裁判全文】
最高法院刑事判決            九十九年度台上字第一四四六號
上  訴  人  甲○○
選任辯護人  吳磺慶律師
上列上訴人因違反毒品危害防制條例案件，不服台灣高等法院中
華民國九十九年一月十三日第二審更審判決（九十八年度上更(二)
字第四五六號，起訴案號：台灣板橋地方法院檢察署九十五年度
偵緝字第二０四五號），提起上訴，本院判決如下：
    主  文
原判決撤銷，發回台灣高等法院。
    理  由
本件原判決撤銷第一審之科刑判決，改判論處上訴人甲○○共同
販賣第二級毒品未遂罪刑，固非無見。
惟按：(一)被告陳述其自白係出於不正之方法者，應先於其他事證
而為調查。該自白係經檢察官提出者，法院應命檢察官就自白之
出於自由意志，指出證明之方法。刑事訴訟法第一百五十六條第
三項定有明文。其立法意旨乃在明白確定檢察官就被告自白任意
性之爭執，應負舉證責任。又被告供認犯罪之自白，如係出於強
暴、脅迫、利誘、詐欺或其他不正方法，取得該項自白之偵訊人
員，往往應擔負行政甚或刑事責任，故不得僅以負責調查詢問之
公務員已證述未以不正方法取供，遂認被告之自白係出於任意性
。查上訴人辯稱其警詢之自白係遭警員之恐嚇、刑求而為，原審
未命檢察官就自白之出於自由意志，指出證明之方法，徒以上訴
人未提出身體受有傷害之證據，且承辦警員江明南、蕭博森於檢
察官偵查時，結證稱筆錄係採一問一答之方式，且全程錄音，並
未刑求、恐嚇上訴人等語，即認上訴人之辯解空泛，且無法提供
具體資料以供調查審酌，其自白既無證據證明有何非法取供之情
事，應認具有證據能力云云。無異將檢察官應負之舉證責任，轉
由上訴人負擔，其適用法則自屬不當。(二)毒品危害防制條例第十
九條第一項規定：「犯第四條至第九條、第十二條、第十三條或
第十四條第一項、第二項之罪者，其供犯罪所用或因犯罪所得之
財物，均沒收之。」固採義務沒收主義，然該條項之有關沒收，
係刑法第三十八條第一項第二款、第三項之特別規定，故供犯該
項所列之罪所用之物，仍以屬於犯人所有為限，始得宣告沒收。
上訴人陳稱：扣案門號0000000000號行動電話非其所
有等語，參以卷附「大眾電信資料查詢」記載該行動電話之用戶
為「何佳妮」，並有該「何佳妮」之個人基本資料查詢結果及前
案紀錄表可稽（見第二０一六號偵查卷第五五、六四頁、上更(一)
卷第五五頁），證人吳宏彬於原審前審亦證稱該門號係其女友何
佳妮申請使用等語（見上更(一)卷第一０五、一０六頁）；是該行
動電話是否確為上訴人或其共同正犯「阿彬」所有，而應宣告沒
收，即非無疑。原審未為查明，逕認該扣案行動電話屬上訴人與
「阿彬」所有供本件販賣第二級毒品所用之物，而依毒品危害防
制條例第十九條第一項規定，予以宣告沒收，亦有未合。上訴意
旨指摘原判決不當，非無理由，應認仍有撤銷發回更審之原因。
據上論結，應依刑事訴訟法第三百九十七條、第四百零一條，判
決如主文。
中    華    民    國  九十九  年    三    月   十一   日
                      最高法院刑事第十一庭
                          審判長法官  石  木  欽
                                法官  洪  佳  濱
                                法官  韓  金  秀
                                法官  段  景  榕
                                法官  洪  昌  宏
本件正本證明與原本無異
                                      書  記  官
中    華    民    國  九十九  年    三    月   十八   日
                                                       s

司法院資訊處製作；財團法人民間司法改革基金會備份。
